最高法院刑事判決　　　　　　一○○年度台上字第二一六八號
上　訴　人　福建高等法院金門分院檢察署檢察官　
被　　　告　李浯燕
選任辯護人　吳奎新律師
　　　　　　陳添信律師
上列上訴人因被告違反公職人員選舉罷免法案件，不服福建高等
法院金門分院中華民國一○○年三月二十三日第二審判決（九十
九年度選上訴字第三號，起訴案號：福建金門地方法院檢察署九
十八年度選偵字第三四號），提起上訴，本院判決如下：
    主  文
上訴駁回。
    理  由
按刑事訴訟法第三百七十七條規定，上訴於第三審法院，非以判
決違背法令為理由，不得為之。是提起第三審上訴，應以原判決
違背法令為理由，係屬法定要件。而上訴第三審法院之案件，是
否以判決違背法令為上訴理由，應就上訴人之上訴理由書狀加以
審查，如果上訴理由書狀並未依據卷內訴訟資料，具體指摘原判
決不適用何種法則或如何適用不當，或所指摘原判決違法情事，
顯與法律規定得為第三審上訴理由之違法情形，不相適合時，均
應認其上訴為不合法律上之程式，予以駁回。至原判決究有無違
法，與上訴是否以違法為理由, 係屬二事。本件檢察官係以被告
李浯燕為參選金門縣第五屆縣長登記四號候選人吳成典位於金寧
鄉競選總部之負責人，竟意圖使參選該屆金門縣縣長登記五號之
候選人李沃士不當選，於民國九十八年十一月十二日上午十時許
，趁前往金門縣金沙鎮中蘭七號陳志雄所經營之「中蘭傢俱行」
，替吳成典拜票時，當場散發一載有「0000-00-0，21:11，標題
為『雙李反目為了1700萬』」等不實事項之文宣予陳志雄及在旁
之客人謝承宏閱覽，且指稱「這種人是要如何選縣長？」等語，
並要求陳志雄及謝承宏等人支持吳成典，而傳播不實之事，足生
損害於李沃士及金門縣縣民對於第五屆縣長候選人理性選擇之權
利。因認被告涉有公職人員選舉罷免法第一百零四條之意圖使候
選人不當選以文字傳播不實罪嫌，提起公訴。原判決依審理結果
，認本件被告犯罪尚屬不能證明，因而維持第一審所為諭知被告
無罪之判決，駁回上訴人在第二審之上訴，已詳述其調查、取捨
證據之結果及得心證之理由。而上開傳播不實罪所指「傳播」，
係指行為人以文字、圖畫、錄音、錄影、演講或他法，使「不特
定之多數人」得以共聞、共見之情況而言。原判決以被告固坦承
於公訴意旨所指時、地出示傳單供陳志雄及謝承宏閱覽之事實，
然其所為尚與上開規定所指之傳播不實行為有間，因認不能以該
傳播不實罪責相繩，業於理由內，援引證人即當時在場之陳志雄
、謝承宏之證言，說明被告出示該傳單時，僅陳志雄、謝承宏二
人在場，且該處係「中蘭傢俱行」茶水間，為該傢俱行辦公處所
，位在該傢俱行賣場隔壁，與賣場營業場互相分隔，設有門扇，
平常上鎖關著，一般人須經陳志雄同意始得進入，非熟識之人無
法進入，並非公共場所或公眾得出入之場所，已與不特定之多數
人得以共見共聞之情形不同，又被告出示傳單當時，並未針對傳
單討論，亦未要求在場之陳志雄等二人如何投票，僅手持傳單言
及「就是說你看看這個，這張紙，你看這個人可以選縣長嗎？」
「你看這個，上面寫的，這個也可以選縣長」等語，而對於該傳
單所論及之人物即參選縣長之候選人李沃士表達被告個人看法，
尚無從證明被告當時有散布或傳播之行為。況在此前，早於九十
八年十一月八日，在「金門縣政留言版」之私人網站中，即出現
與該傳單相同內容之文宣，有卷附該等文宣為證，再警方於九十
八年十二月一日至金門縣金寧鄉盤山村下堡四十七之一號被告住
處搜索結果，其家中電腦內並無相同之文宣資料，僅在被告自用
小客車上，扣得與被告在「中蘭傢俱行」所出示者同式之傳單一
張，亦據謝承宏陳明，並有搜索扣押筆錄、扣押目錄表可按，被
告於警詢中所辯該文宣係不知名人士所提供，共三張，即其出示
予陳志雄等二人閱覽與員警在其車上所查獲者各一張，另一張則
不知去向等語，尚堪採信，觀此傳單扣案情形，足徵其非被告所
製作。因而採信被告所辯未意圖使縣長候選人李沃士不當選而散
發傳播上開不實文宣傳單，認被告犯罪尚屬不能證明。已逐一論
述明確。此乃原審本其職權之行使，對調查所得之證據定其取捨
，為價值上之判斷，要無違背客觀上之經驗法則與論理法則。檢
察官上訴意旨雖引用證人謝承宏之證言，指被告出示傳單當天上
午十時許，其本即帶領候選人吳成典之競選團隊在上開傢俱行前
發放傳單及拉票，非僅陳志雄、謝承宏與被告於該處喝茶聊天，
被告並非在一般民眾茶餘飯後場合，提出上開傳單加以討論甚明
，乃原判決就此不利於被告之證言，未予採納，亦未說明不採之
理由，有理由不備之違法云云。然謝承宏證言縱屬實在，吳成典
競選團隊成員當天苟皆隨同被告進入該茶水間，然既均屬同一競
選團隊，選舉立場一致，該等成員顯非被告散布傳單之對象，況
依謝承宏所述該等成員僅其總幹事亦隨後入內，其他成員則均在
外拉票助選，是此部分供證，尚無從證明被告有傳播不實之意圖
與行為，而據為不利被告之認定，上訴意旨執以指摘，自與法律
所規定得上訴第三審之理由不相適合。至「中蘭傢俱行」內之上
開茶水間，係該行辦公房舍之一，其設置及平日使用情形如何、
對不特定人之任意進出是否有所管制等各節，原審援引該傢俱行
經營者陳志雄之證言為上開說明，並據為有利被告之判斷，亦無
不合。檢察官上訴意旨以原審未親自現場履勘，率爾採信陳志雄
證言，指摘原審採證違法云云，係徒憑己意，任意指摘，且仍為
單純事實之爭執，亦難謂為適法之第三審上訴理由。依上揭說明
，本件上訴不合法律上之程式，應予駁回。
據上論結，應依刑事訴訟法第三百九十五條前段，判決如主文。
中    華    民    國  一○○  年    四    月  二十八  日
                      最高法院刑事第二庭
                          審判長法官  張  淳  淙  
                                法官  劉  介  民  
                                法官  蔡  彩  貞  
                                法官  李  伯  道  
                                法官  吳  信  銘  
本件正本證明與原本無異
                                      書  記  官  
中    華    民    國  一○○  年    五    月    六    日
                                                      K